臺灣臺中地方法院刑事判決　　　　　　　96年度易字第2855號
公　訴　人　臺灣臺中地方法院檢察署檢察官
被　　　告　甲○○
上列被告因詐欺案件，經檢察官提起公訴（96年度偵字第9926號
）及同署檢察官移送併辦（96年度偵字第5738號），本院判決如
下：
    主    文
甲○○幫助詐欺取財，處有期徒刑陸月，如易科罰金，以新台幣
壹仟元折算壹日。減為有期徒刑月，如易科罰金，以新台幣壹
仟元折算壹日。
    犯罪事實
一、甲○○雖預見他人收購存摺帳戶將用以詐欺取財，且果用於
    詐欺取財亦不違背其本意，基於幫助詐欺之不確定之接續集
    合性犯意，於民國95年7月、8月間，在臺南縣市一帶，將其
    向聯邦商業銀行臺南分行所申請開立之000000000000號帳戶
    （下稱上開聯邦銀行帳戶）之存摺、提款卡（包括密碼），
    以每本新臺幣（下同）2000元之代價，出賣並交付予某真實
    姓名、年籍不詳之詐騙集團成員。該詐騙集團成員隨即意圖
    為自己不法之所有，於95年8月31日，先以網際網路聯絡薛
    詠翰，再以電話向其詐稱：若欲援交，請先匯款至上開聯邦
    銀行帳戶云云，薛永翰因而陷於錯誤，遂於當日匯款2萬元
    至上開聯邦銀行帳戶，嗣後始知受騙。又接續得知真實姓名
    年籍不詳之人欲收購金融機構帳戶，應能預見一般人取得他
    人金融帳戶之行徑，常與財產犯罪之需要密切相關，且取得
    他人存摺之目的，在於取得贓款及掩飾犯行不易遭人追查，
    又對於提供帳戶，雖無引發他人萌生犯罪之確信，但仍以縱
    若有人持以犯罪，亦不違反其幫助犯罪之本意，竟基於幫助
    該人詐騙金錢之不確定故意，於民國（下同）95年9月至11
    月間，陸續幫助真實姓名年籍不詳綽號「阿國」之男子於如
    附表一所示之時間、地點，向如附表一所示之帳戶所有人收
    購如附表一所示之帳戶，再將如附表一所示之帳戶存摺、提
    款卡、密碼等以「空軍一號」或「新竹貨運」寄至台中大里
    站、中壢長城站予「阿國」。嗣「阿國」與其所屬之詐騙集
    團即於如附表二所示之時間以如附表二所示之方式向如附表
    二所示之被害人詐騙如附表二所示之金額，嗣被害人等發覺
    有異，始知受騙。
二、案經薛永翰訴由臺北市政府警察局松山分局報請臺灣臺北地
    方法院檢察署函請臺灣高等法院檢察署檢察長令轉臺灣臺中
    地方法院檢察署檢察官偵查起訴及同署檢察官移送併辦。
    理    由
一、上開帳戶為被告所開立一事，且被告將上開帳戶之存摺、提
    款卡（包括密碼）出賣交付予某真實姓名、年籍不詳之詐騙
    集團成員等情，業據被告坦承不諱，並有上開帳戶之開戶基
    本資料在卷可佐；次查，告訴人薛永翰遭詐欺集團成員於上
    開時地詐欺而匯款至上開帳戶等情業據告訴人於警詢中指述
    甚詳，並有上開帳戶之交易明細表及告訴人提出之交易明細
    表在卷可參，均可信為真實。此外，復有證人即同案被告朱
    煒哲、江佳玲、馬翔耀、張正億之證述、證人即被害人李麗
    珍、簡妤真、林元平、朱鈴玉之證述、匯款紀錄多紙、上開
    帳戶開戶資料暨交易明細表多紙，可資佐證。
二、按刑法上之故意，分為直接故意（確定故意）與間接故意（
    不確定故意），「行為人對於構成犯罪之事實，明知並有意
    使其發生者」為直接故意。「行為人對於構成犯罪之事實，
    預見其發生而其發生並不違背其本意者」為間接故意；而間
    接故意與有認識的過失之區別，在於二者對構成犯罪之事實
    雖均預見其能發生，但前者對其發生並不違背其本意，後者
    則確信其不發生；且依今日一般人通常之知識、經驗，均應
    知任意提供自己帳戶予無信賴關係之他人使用，易致他人藉
    該帳戶取得不法犯罪所得，且欲以之隱匿帳戶內資金之實際
    取得人之身分。本件被告係成年人且曾受國民基礎教育，對
    此自難諉為不知，是被告對於帳戶交予他人，極可能遭他人
    作為詐欺取財犯行所得財物匯入及提領之工具使用，應有概
    括之認識，且可預見其發生，竟仍出賣並交付之，顯對帳戶
    供他人取得不法犯罪所得之用，亦不違背其本意，足認被告
    基於幫助犯罪之不確定故意。
三、次按行為人主觀上認識被幫助者正欲從事犯罪或係正在從事
    犯罪，且該犯罪有既遂之可能，而其行為足以幫助他人實現
    構成要件者，即具有幫助故意，並不以行為人確知被幫助者
    係犯何罪名為必要，是被告對於其交付上開帳戶將幫助犯罪
    既有所預見，縱被告不知幫助者係犯何罪名，依上開說明，
    被告仍具幫助故意。本件事證明確，被告犯行足堪認定。
四、被告所為係犯刑法第339條第1項之詐欺取財罪，且被告以幫
    助詐欺之犯意，為構成要件以外之行為，為幫助犯，依刑法
    第30條減輕其刑。又本件係接續性之集合性犯意，因此，檢
    察官移送併辦部分，屬裁判上一罪，本院自得併予審究。爰
    審酌被告犯罪之動機、目的、手段、被害人所受損害及被告
    犯後態度等一切情狀，量處如主文所示之刑，並諭知易科罰
    金之折算標準。又被告犯罪時間在96年4月24日以前，合乎
    中華民國96年罪犯減刑條例第2條第1項第3款之規定，依法
    減輕其刑，並諭知易科罰金之折算標準。
據上論斷，應依刑事訴訟法第273條之1第1項、第299條第1項前
段，刑法第339條第1項、第30條、第41條第1項前段，中華民國
96年罪犯減刑條例第2條第1項第3款、第9條，刑法施行法第1條
之1第1項、第2項，判決如主文。
本案經檢察官郭明嵐到庭執行職務。
中　　華　　民　　國　　96　　年　　8　 　月　　23　　日
                  刑事第七庭    法  官  郭德進
上正本證明與原本無異。
如不服本判決，應於送達後十日內向本院提出上訴狀（須附繕本
），上訴於台灣高等法院台中分院。
                                書記官  陳惠玲
中　　華　　民　　國　　96　　年　　8　　月　 　27　　日
附表一
┌────┬──────┬─────────┬────┐
│時    間│地       點 │  收 購 之 帳 戶  │ 所有人 │
├────┼──────┼─────────┼────┤
│95年10月│屏東市○○路│以新台幣（下同）  │朱煒哲  │
│12日    │、廣東路口  │6000元代價收購國泰│        │
│        │            │世華銀行屏東分行( │        │
│        │            │帳號：00000000000 │        │
│        │            │3號）帳戶、台新銀 │        │
│        │            │行屏東分行（帳號：│        │
│        │            │00000000000000號）│        │
│        │            │帳戶              │        │
├────┼──────┼─────────┼────┤
│95年11月│臺南縣永康市│以2000元收購京城銀│張正億  │
│1日     │奇美醫院附近│行大同分行(帳號： │        │
│        │            │000-00-000000-0號 │        │
│        │            │）帳戶、合作金庫帳│        │
│        │            │戶                │        │
├────┼──────┼─────────┼────┤
│95年11月│臺南市○○路│以2000元收購聯邦銀│張正億  │
│2日     │聯邦銀行前  │行帳戶            │        │
├────┼──────┼─────────┼────┤
│95年11月│屏東車站    │以4000元收購麟洛郵│江佳玲  │
│12日    │            │局(帳號：000000-0 │        │
│        │            │000000-0號）帳戶  │        │
├────┼──────┼─────────┼────┤
│95年11月│屏東縣潮州鎮│以8000元收購第一銀│馬翔耀  │
│17日    │新生路      │行潮州分行(帳號： │        │
│        │            │00000000000號)、中│        │
│        │            │華商業銀行屏東分行│        │
│        │            │（帳號：000-00-000│        │
│        │            │396-5-00號）、玉山│        │
│        │            │銀行潮州分行（帳號│        │
│        │            │：000000000號）帳 │        │
│        │            │戶                │        │
└────┴──────┴─────────┴────┘
附表二
┌────┬────────┬────┬───────┬────┐
│時    間│  詐 騙 方 式   │ 被害人 │  匯 款 金 額 │匯款地  │
├────┼────────┼────┼───────┼────┤
│95年11月│網路購物需取消分│李麗珍  │22,312元至張正│臺南    │
│3日     │期付款          │        │億之京城銀行帳│        │
│        │                │        │戶            │        │
├────┼────────┼────┼───────┼────┤
│95年11月│網路購物需取消約│簡妤真  │1萬元至馬翔耀 │花蓮    │
│7日     │定轉帳          │        │之玉山銀行帳戶│        │
├────┼────────┼────┼───────┼────┤
│95年11月│網路聊天室中佯稱│林元平  │83,000元至朱煒│高雄    │
│17日    │援交，需確認身分│        │哲台新銀行帳戶│        │
├────┼────────┼────┼───────┼────┤
│95年11月│網路購物，匯款程│朱鈴玉  │14,739元至馬翔│臺中    │
│21日    │序出問題        │        │耀中華商銀帳戶│        │
└────┴────────┴────┴───────┴────┘
附錄論罪科刑法條
中華民國刑法第339條第1項：（普通詐欺罪）
意圖為自己或第三人不法之所有，以詐術使人將本人或第三人之
物交付者，處5年以下有期徒刑、拘役或科或併科1千元以下罰金
。
